【裁判字號】    97,交聲,1770
【裁判日期】    970806
【裁判案由】    交管條例聲異
【裁判全文】
臺灣板橋地方法院交通事件裁定        97年度交聲字第1770號
原處分機關  交通部公路總局臺北區監理所蘆洲監理站
異  議  人
即受處分人  甲○○
上列受處分人因違反道路交通管理處罰條例案件，對於交通部公
路總局臺北區監理所蘆洲監理站於民國九十七年六月十七日所為
之北監蘆字第裁四六－Ｃ00000000號裁決處分，聲明異
議，本院裁定如下：
  主  文
原處分撤銷。
甲○○汽車駕駛人，行經有燈光號誌管制之交岔路口闖紅燈，處
罰鍰新臺幣貳仟柒佰元，並記違規點數點。
  理  由
一、原處分意旨略以：異議人即受處分人甲○○駕駛車牌號碼Ｇ
    ＧＧ－九○一號重型機車，於民國九十七年四月二十六日十
    八時五十三分許，在臺北縣三重市○○○路、信義街口處，
    因有「闖紅燈（左轉）」之違規，經臺北縣政府警察局三重
    分局三重派出所警員以北縣警交字第Ｃ00000000號
    舉發違反道路交通管理事件通知單當場舉發，乃於九十七年
    六月十七日以北監蘆字第裁四六－Ｃ00000000號違
    反道路交通管理事件裁決書裁決之，依道路交通管理處罰條
    例第五十三條第一項、第六十三條第一項第三款（裁決書漏
    載「第一項第三款」）規定，裁處受處分人罰鍰新臺幣（下
    同）一千八百元，並記違規點數三點。
二、異議意旨略以：當天警員所站位置無法清楚確定異議人所駕
    駛之車輛是否為闖紅燈，且警員所認異議人車輛行進路線與
    實際情形不符，開單後亦未給予異議人任何陳述之機會，本
    件舉發顯有違誤，故聲明異議，請求撤銷原處分云云。
三、按汽車駕駛人，行經有燈光號誌管制之交岔路口闖紅燈者，
    處新臺幣一千八百元以上五千四百元以下罰鍰，道路交通管
    理處罰條例第五十三條第一項定有明文；汽車駕駛人有同條
    例第五十三條之情形者，並記違規點數三點，同條例第六十
    三條第一項第三款亦有明文。次按所謂「汽車」，係指在道
    路上不依軌道或電力架線而以原動機行駛之車輛（包括機器
    腳踏車），同條例第九十二條第一項所授權訂立之道路交通
    安全規則第二條第一項第一款亦有規定，故機車駕駛人如有
    上開違規情形，自有該處罰規定之適用。
四、經查：
    (一)本件異議人即受處分人甲○○駕駛車牌號碼ＧＧＧ－九○
      一號重型機車，於九十七年四月二十六日十八時五十三分
      許，在臺北縣三重市○○○路、信義街口處，經臺北縣政
      府警察局三重分局三重派出所警員認其有「闖紅燈（左轉
      ）」之違規，以北縣警交字第Ｃ00000000號舉發
      違反道路交通管理事件通知單當場舉發等情，有上開舉發
      通知單影本一紙在卷可稽。
    (二)次以，本件舉發經過情形，據證人即舉發警員蔡尚帶於九
      十七年七月二十一日本院訊問時到庭具結證稱：「（問：
      對於北縣警交字第Ｃ00000000號舉發通知單是否
      由你舉發開單？舉發開單理由為何？）是由我舉發。我與
      同事是在信義街上，當時我確信信義街上是綠燈，福德北
      路左轉過來的一定是闖紅燈，我看到異議人自福德北路轉
      信義街，當時異議人前面有一臺機車，我跟同事一人攔一
      臺，個別開單，我們就是在那裡專門抓紅燈左轉的。（法
      官諭請警員繪製現場圖，並標示其與異議人之所在位置。
      ）」、「（問：路口號誌為何？）就是一般紅綠燈，沒有
      左轉標誌，如果信義街綠燈，福德北路一定雙向紅燈，如
      果信義街紅燈，福德北路一定是雙向綠燈，沒有左轉、右
      轉的特別號誌。」等語，有本院訊問筆錄一份及證人當庭
      繪製之違規路線示意圖各一紙存卷可憑。按證人對於舉發
      經過已結證陳述如前，其與異議人間並無何身分利害業務
      關係，亦無嫌隙，衡情應無甘冒偽證罪刑責風險而設詞構
      陷異議人之理，從而，既查無任何證據足資證明證人有何
      捏造事實違法取締之不法情事，且其證言又與常情無悖，
      是其證述應非子虛，自足採信。
    (三)再者，本條例所定罰鍰之處罰，受處罰人接獲違反道路交
      通管理事件通知單後，於十五日內得不經裁決，逕依第九
      十二條第三項之罰鍰基準規定，向指定之處所繳納結案；
      不服舉發事實者，應於十五日內，向處罰機關陳述意見；
      其不依通知所定期限前往指定處所聽候裁決，且未依規定
      期限繳納罰鍰結案或向處罰機關陳述意見者，處罰機關得
      逕行裁決之，道路交通管理處罰條例第九條第一項定有明
      文。又本件舉發通知單上注意事項欄第六點亦載明「不服
      舉發者，應於接獲本單十五日內，向處罰機關陳述」等文
      字。異議人既考領有機車駕駛執照，對於道路交通違規之
      處罰程序應知之甚詳，且於收受本件舉發通知單後，亦應
      詳閱舉發通知單上之說明，實難諉為不知。況異議人確曾
      於九十七年五月十三日向原處分機關陳述意見，有陳述單
      影本一紙在卷可佐，是異議人以舉發警員未給予陳述意見
      機會等語置辯，容有誤解，亦與本件違規裁罰要件無涉，
      併此敘明。
    (四)綜上所述，本件事證明確，異議人於上揭時、地，確有「
      駕車行經有燈光號誌管制之交岔路口闖紅燈」之違規，堪
      以認定，原處分機關審酌違規相關情節，依首揭規定，裁
      處異議人罰鍰並記違規點數三點，固非無見。然異議人未
      遵期於九十七年五月十日之應到案日期前到案，遲於同年
      月十三日始到案陳述意見，依違反道路交通管理事件統一
      裁罰基準表之規定，異議人本件違規行為，逾越應到案期
      限三十日內，繳納罰鍰或到案聽候裁決者，處二千七百元
      罰鍰，則原處分機關所為一千八百元罰鍰之裁決顯與上開
      基準表有所不符，自難認為允當。從而，異議人之異議雖
      無理由，然上開裁決既有違誤之處，自應由本院將原處分
      撤銷，另行依法裁處如主文所示，以期適法。
五、據上論斷，依道路交通案件處理辦法第二十條前段，裁定如
    主文。
中    華    民    國    97    年    8     月    6     日
                    交通法庭    法  官  絲鈺雲
以上正本證明與原本無異
如不服本裁定應於送達後5日內向本院提出抗告狀
                                書記官  周玉茹
中    華    民    國    97    年    8     月    6     日


司法院資訊處製作；財團法人民間司法改革基金會備份。
